臺灣臺北地方法院刑事判決
111年度訴字第147號
公  訴  人  臺灣臺北地方檢察署檢察官
被      告  葉宇萬


選任辯護人  藺超群律師
上列被告因違反毒品危害防制條例案件，經檢察官提起公訴（11
0年度偵字第34686號），本院判決如下：
    主  文
葉宇萬犯轉讓禁藥未遂罪，處有期徒刑貳月。
扣案如附表所示之甲基安非他命沒收銷燬之。
    事  實
一、葉宇萬明知甲基安非他命為毒品危害防制條例第2條第2項第
    2款所列管之第二級毒品，且為藥事法第22條第1項第1款所
    規定之禁藥，依法不得轉讓，竟基於轉讓禁藥甲基安非他命
    之犯意，於民國106年3月21日上午10時20分前之某時許，在
    不詳地點，以不詳方式，與黃紹焙聯繫後，約定由葉宇萬轉
    讓甲基安非他命1包予黃紹焙，葉宇萬即以門號0000000000
    號為寄件人聯絡電話，透過LALAMOVE網路快遞公司下單託送
    ，該公司不知情送貨司機張文泰於同日上午前往葉宇萬位於
    臺北市中山區住處附近之臺北市○○區○○○路0段00號，向葉宇
    萬收取內含如附表所示甲基安非他命之包裹，送至指定地點
    即收件人黃紹焙所在之新北市○○區○○街000號後，因黃紹焙
    不願支付運費拒收包裹，而轉讓未遂。嗣該網路快遞公司將
    上開包裹交由張文泰自行處理，張文泰於106年8月24日開啟
    上開包裹後，發現其內含如附表所示之甲基安非他命而報警
    處理，始知上情。
二、案經臺灣臺北地方檢察署檢察官簽分後偵查起訴。
    理  由
一、證據能力
  ㈠按被告以外之人於審判外之言詞或書面陳述，除法律有規定
    者外，不得作為證據；又被告以外之人於審判外之陳述，雖
    不符同法第159 條之1 至第159 條之4 之規定，而經當事人
    於審判程序同意作為證據，法院審酌該言詞陳述或書面陳述
    作成時之情況，認為適當者，亦得為證據；而當事人、代理
    人或辯護人於法院調查證據時，知有第159 條第1 項不得為
    證據之情形，而未於言詞辯論終結前聲明異議者，視為有前
    項之同意，刑事訴訟法第159 條第1 項、第159 條之5 分別
    定有明文。查本件檢察官、被告葉宇萬及其辯護人於本院審
    判期日均同意本判決所引用被告以外之人於審判外之言詞或
    書面陳述均有證據能力（見本院111年度訴字第147號卷【下
    稱訴卷】第65、82至91頁），本院審酌該等具有傳聞證據性
    質之證據，其取得過程並無瑕疵，與待證事實具有關聯性，
    證明力非明顯過低，以之作為證據係屬適當，認均得為證據
    。
  ㈡至於本判決所引用之非供述證據部分，與本案均有關連性，
    亦無證據證明係實施刑事訴訟程序之公務員以不法方式所取
    得，依刑事訴訟法第158 條之4 之反面解釋，當有證據能力
    ，復於本院審理時，提示並告以要旨，使檢察官、被告及辯
    護人充分表示意見，自得為證據使用。
二、認定事實所憑之證據及理由
    訊據被告矢口否認有何轉讓禁藥之犯行，辯稱：不是我轉讓
    的云云。辯護人為被告辯護稱：本件僅手機門號與被告相關
    ，然被告手機有出借他人或在不知情下遭人使用之可能，且
    黃紹焙亦否認向被告取得毒品，快遞員又無法指認寄件者，
    更遲至106年8月始發現其內有甲基安非他命，難認與該次遞
    送相關云云。經查：
  ㈠門號0000000000號之寄件人於106年3月21日上午10時20分前
    之某時許，透過LALAMOVE網路快遞公司下單託送，由送貨司
    機張文泰承接上開快遞託送，張文泰乃於同日先聯絡寄件人
    門號0000000000號確認訂單，再於同日上午前往寄件人地址
    即臺北市○○區○○○路0段00號，撥打上開寄件人聯絡電話向寄
    件人收取包裹，再送至指定之收件地址即新北市○○區○○街00
    0號後，因黃紹焙不願支付運費拒收包裹，快遞公司遂指示
    張文泰自行處理上開包裹，嗣張文泰於106年8月24日開啟上
    開包裹，發現其內含如附表所示之甲基安非他命而報警處理
    等情，業據證人張文泰於本院審理中證述明確(見訴卷第66
    至81頁)，並有LALAMOVE訂單記錄手機截圖及扣案物照片(見
    110他第2985號卷【下稱他卷】第25、49頁)在卷可憑。且如
    附表所示之物，經送鑑驗結果，確含第二級毒品甲基安非他
    命成分，有交通部民用航空局航空醫務中心106年10月13日
    航藥鑑字第0000000號毒品鑑定書附卷可佐（見他卷第81頁
    ），此部分事實，自堪認定。
  ㈡門號0000000000號為被告所持有及使用，且被告於本案前2週
    之106年3月6日，為販賣甲基安非他命，曾以門號000000000
    0號做為寄件人聯絡電話，透過GOGOVAN網路快遞公司下單託
    送，由不知情司機前往被告位於臺北市中山區中原街住處收
    取甲基安非他命1包，再送至指定地點(下稱前案)等情，業
    據被告供承在卷(見訴卷第40頁)，並有GOGOVAN快遞寄送單
    、收件人資料、手機託送畫面翻拍照片、臺灣新北地方法院
    106年度訴字第726號判決(見新北檢106偵17284卷【下稱新
    北偵卷】第13至15頁，他卷第203至207頁)在卷可憑；參以
    本件寄件人指定之取貨地址即臺北市○○區○○○路0段00號，與
    被告於前案指定取貨之住處地址，僅相距160公尺，步行約2
    分鐘等情，有GOOGLE地圖路線規劃(見訴卷第27頁)在卷可憑
    ，可見本件與前案之託送時間相近，取貨地點亦相差不遠，
    且均係以網路快遞公司託送毒品之方式，更均以門號000000
    0000號作為寄件人聯絡電話，足認本件以門號0000000000號
    為寄件人聯絡電話，下單託送甲基安非他命之人，確為被告
    甚明。
　㈢被告雖以前詞置辯，然查：
　⑴關於門號0000000000號是否曾出借他人使用乙節，被告於偵
    查中先稱：我忘記有無提供他人使用云云（見他卷第108頁
    ），嗣於本院審理中卻改稱：有時候朋友會借去使用云云（
    見訴卷第40頁），則被告前後所述不一，顯見已生卸責之心
    ；又被告就所稱借用他人之時間、地點、對象等節，均無法
    提出說明，其辯稱上開門號有借友人使用云云，已難採信。
  ⑵且觀之門號0000000000號之通聯記錄（見他卷第55至57頁）
    ，可知自106年3月21日上午10時14分許起至同日晚上6時44
    分許，門號0000000000號與張文泰所持門號0000000000號間
    ，陸續有通話、收受簡訊之通聯情形，共計多達9次；再者
    ，證人張文泰於本院審理中證稱：因收件人拒收，我將上情
    回報給平台，透過平台聯絡到寄件人，寄件人再透過平台反
    饋給我說我自行處理包裹，我有聯絡寄件人，電話不通，也
    有傳簡訊聯絡寄件人等語(見訴卷第70至75頁)，更見上開長
    達8個半鐘頭之時間內，除證人張文泰聯絡被告上開門號多
    達9次外，LALAMOVE快遞公司亦曾與被告聯繫本件包裹之處
    理事宜。而衡情借用手機予他人使用，大多借用時間短暫，
    且用畢即歸還，倘他人借用或擅自持上開門號為本件託送，
    則於手機歸還後，被告自應能收到張文泰及LALAMOVE公司之
    多次聯繫而知悉上情；況縱有出借門號長達8個半鐘頭之情
    ，被告對於該次長時間出借之特別原因及狀況，勢必印象深
    刻，絕無不知或遺忘之可能，是被告上開所辯，顯與常情不
    符，應係事後畏罪卸責之詞，自非可採。
  ㈣辯護人雖為被告辯護稱：證人黃紹焙否認向被告取得毒品云
    云，然本件收件人地址(即新北市○○區○○街000號)及收件人
    聯絡電話(即門號0000000000號)，分別為黃紹焙所居住之地
    址及所使用之門號等情，業據證人黃紹焙於警詢及偵查中證
    述明確(見新北106毒偵3089卷【下稱新北毒偵卷】第10頁，
    他卷第259頁)，已足認本件收件人確係黃紹焙無訛。至證人
    黃紹焙雖於偵查中證稱：我好像沒有向被告購買過毒品，我
    對本件沒有印象云云(見他卷第260至261頁)，然證人黃紹焙
    於偵查中經檢察官詢問之時間係在110年9月8日，距離本件
    之時間已約長達4年半之久，且證人黃紹焙於偵查中證稱：
    我是隨機找人買毒品，沒有固定認識的人等語(見他卷第260
    頁)，足認黃紹焙並無固定取得毒品之對象，則其就已相隔4
    年半之本件交易情節、對象，記憶淡忘，尚與常情無違。是
    辯護人上開所辯，並非可採。
　㈤辯護人另為被告辯護稱：證人張文泰無法指認寄件人，又遲
    至106年8月間始發現甲基安非他命，難認與本件託送相關云
    云，然證人張文泰就其先聯絡寄件人門號，前往本件寄件人
    指定處所收取包裹，再送至指定地點，嗣因收件人不願負擔
    運費拒收，透過平台聯絡寄件人及其以簡訊聯絡寄件人等各
    節，均已於本院審理中證述明確，業如前述；且衡情證人張
    文泰為快遞公司司機，其工作重點在於收取包裹並送至指定
    地點以賺取運費，至於寄件人之外貌、長相及特徵，本非其
    快遞工作之注意重點。又依證人張文泰於本院審理中證稱：
    本件是我第一次遇到寄件人與收件人雙方都不負擔運費，包
    裹也不要的，寄件人僅告知包裹內係手機殼，當時無從知悉
    其內置有甲基安非他命，且我將上開包裹擱置在屋內就沒有
    動，欲丟棄分類時始開啟包裹，包裹外觀是1個塑膠材質的
    軟包件並以膠帶封口，裡面又是1個像是手機殼的盒子包裝
    ，我打開後才知道甲基安非他命係在包裝的包裝裡面等情(
    見訴卷第72至73、78至80頁)，衡諸證人張文泰既係第一次
    遇到寄件者與收件者均不負擔運費，甚至不取回包裹，則其
    對於後續包裹如何處理之經過，勢必印象深刻，且證人張文
    泰與被告素不相識，並無仇恨怨隙，衡情亦無甘冒偽證重罪
    而設詞誣陷被告之必要，則上開包裹自證人張文泰取貨時，
    既有以膠帶封口，且未曾開啟而擱置在房內，堪認張文泰自
    被告處收取包裹時，包裹內已含有上開甲基安非他命1包甚
    明。辯護人上開所辯，亦非可採。
　㈥綜上，本案事證明確，被告犯行堪以認定，應依法論科。
三、論罪科刑
  ㈠按甲基安非他命為毒品危害防制條例第2條第2項第2款所列管
    之第二級毒品，且屬藥事法第22條第1項第1款所列之禁藥，
    依法不得轉讓，而明知為禁藥而轉讓者，藥事法第83條亦定
    有處罰明文。故行為人明知為禁藥而轉讓予他人者，除成立
    毒品危害防制條例第8條第2項之轉讓第二級毒品罪外，亦構
    成藥事法第83條第1項之轉讓禁藥罪，此係屬同一犯罪行為
    而同時有2種法律可資處罰之法條（規）競合情形，應依「
    重法優於輕法」、「後法優於前法」等法理，擇一處斷(最
    高法院97年度台上字第3490號、97年度台非字第397號判決
    意旨參照)。而按毒品危害防制條例第8條第2項轉讓第二級
    毒品罪之法定本刑為「6月以上5年以下有期徒刑，得併科新
    臺幣70萬元以下罰金」，104年12月2日修正後藥事法第83條
    第1項轉讓禁藥罪之法定本刑為「7年以下有期徒刑，得併科
    新臺幣5千萬元以下罰金」，又本件並無積極證據足認有毒
    品危害防制條例第8條第6項或同條例第9條加重其刑之情形
    ，則修正後藥事法第83條第1項之罪之法定本刑，較毒品危
    害防制條例第8條第2項之罪之法定本刑為重，依前述說明，
    自應優先適用藥事法第83條第1項之規定處斷。
  ㈡是核被告所為，係犯藥事法第83條第4項、第1 項之轉讓禁藥
    未遂罪。其已著手轉讓之實行而不遂，為未遂犯，依刑法第
    25條第2 項之規定減輕其刑。
  ㈢爰審酌被告明知甲基安非他命為第二級毒品，且為禁藥，極
    易成癮，戕害人類身心健康，影響社會治安至鉅，竟漠視毒
    品危害性，欲轉讓毒品給他人，助長毒品流通，漠視法令禁
    制，危害社會秩序，所為實屬非是，惟念被告所欲轉讓之禁
    藥數量甚微，且其犯行僅止未遂階段，兼衡被告犯罪之動機
    、目的、手段、犯後否認犯行、學歷為高中畢業、從事服務
    業、收入約3萬元、無需撫養之人、家庭經濟普通之生活狀
    況等一切情狀，量處如主文所示之刑。
四、沒收：
  ㈠按於法規競合之情形，行為該當各罪之構成要件時，依一般
    法理擇一論處，有關不法要件自須整體適用，不能各取數法
    條中之一部分構成而為處罰，此乃當然之理。但有關刑之減
    輕、沒收等特別規定，基於責任個別原則，自非不能割裂適
    用(最高法院刑事大法庭109年度台上大字第4243號裁定意旨
    參照)。查扣案如附表所示之甲基安非他命，經鑑驗確含第
    二級毒品甲基安非他命之成分，業如前述，應依毒品危害防
    制條例第18條第1項前段之規定，宣告沒收銷燬之。至鑑驗
    時用罄部分，因已滅失，爰不另諭知沒收銷燬之。
　㈡至被告所持用之上開手機門號，業經前案扣案，並經臺灣新
    北地方法院106年度訴字第726號判決宣告沒收等情，有該案
    判決在卷可憑(見他卷第203至207頁)，爰不宣告沒收，附此
    敘明。
據上論斷，應依刑事訴訟法第299 條第1 項前段，判決如主文。
本案經檢察官楊思恬提起公訴，檢察官謝雨青到庭執行職務。
中　　華　　民　　國　　111 　年　　6 　　月　　1 　　日
　　　　　　　　　刑事第五庭　審判長法　官　李小芬
                                   
　　　　　　　　　　　　　　　　　　法　官  翁毓潔
                                    
　　　　　　　　　　　　　　　　　　法　官  林虹翔
以上正本證明與原本無異。
如不服本判決應於收受送達後20日內向本院提出上訴書狀，並應
敘述具體理由；其未敘述上訴理由者，應於上訴期間屆滿後20日
內向本院補提理由書（均須按他造當事人之人數附繕本）「切勿
逕送上級法院」。
　　　　　　　　　　　　　　　　    書記官　陳韶穎
中　　華　　民　　國　　111 　年　　6 　　月　　1 　　日
附錄所犯法條：
藥事法第83條
明知為偽藥或禁藥，而販賣、供應、調劑、運送、寄藏、牙保、
轉讓或意圖販賣而陳列者，處7年以下有期徒刑，得併科新臺幣5
千萬元以下罰金。
犯前項之罪，因而致人於死者，處7年以上有期徒刑，得併科新
臺幣1億元以下罰金；致重傷者，處3年以上12年以下有期徒刑，
得併科新臺幣7千5百萬元以下罰金。
因過失犯第1項之罪者，處2年以下有期徒刑、拘役或科新臺幣5
百萬元以下罰金。
第1項之未遂犯罰之。
附表：
編號 物品 備註 1 甲基安非他命1包 毛重1.2770公克(含1袋)，淨重1.0660公克，取樣0.0002公克，餘重1.0658公克